臺灣高等法院高雄分院刑事判決　　　　　　　　　九十一年度上易字第一四四號
　　上　訴　人　台灣高雄地方法院檢察署檢察官
　　被　　　告　乙○○○原名.
右上訴人因被告偽造文書案件，不服臺灣高雄地方法院九十年度易字第二八五二號中
華民國九十一年七月三十一日第一審判決（起訴案號：臺灣高雄地方法院檢察署八十
九年度偵字第二五三三一號），提起上訴，本院判決如左：
      主  文
上訴駁回。
    事  實
一、乙○○○（原名張簡仙花）原是高雄市○○區○○路三一六號大須電器有限公司
    （以下簡稱大須公司）之董事（即負責人），因大須公司營運狀況不佳，瀕臨倒
    閉，其個人信用堪虞，明知張榮華（更名為甲○○）僅是大須公司員工，並非該
    公司出資之股東，竟與張榮華通謀虛偽同意將大須公司負責人變更為張榮華，其
    等二人遂基於使公務員登載不實之犯意聯絡，由乙○○○委託不知情之稅務會計
    記帳代理人李秀英辦理董事、股東出資轉讓、修改章程等變更登記，李秀英因而
    依其指示，製作同意「改推張榮華為董事、原股東張簡仙花出資新台幣（下同）
    一百八十萬元讓由張榮華承受及修改上述事項之章程」等內容不實之大須公司股
    東同意書及章程修正對照表，於民國八十五年一月八日持向高雄市政府建設局辦
    理董事、出資轉讓及修改章程等變更登記，而使高雄市政府建設局承辦人員將此
    不實事項登載於變更登記事項卡及營利事業登記資料中，足以生損害於主管機關
    對於營利事業登記事項之正確性。
二、案經張榮華訴請臺灣高雄地方法院檢察署檢察官偵查起訴。
    理  由
一、右揭事實，業經被告乙○○○於原審及本院中坦白承認，並經告訴人張榮華指述
    明確，復有大須公司變更登記事項卡、營利事業登記資料及大須公司該次申請變
    更董事為張榮華所附相關文件附卷可稽，事證已然明確，被告犯行足可認定。
二、核被告乙○○○所為，係犯刑法第二百十四條之使公務員登載不實罪。告訴人張
    榮華事先既同意任大須公司名義負責人（理由詳如後述），對被告委託記帳業者
    為前揭負責人變更登記，自難諉為不知，故被告就所為犯行，與張榮華二人間有
    犯意之聯絡及行為之分擔，應論以共同正犯。被告利用不知情之稅務會計記帳代
    理人為上開犯行，為間接正犯。
三、公訴意旨另以：被告乙○○○是以要辦理勞健保為由，向張榮華騙取身分證件及
    印章後，未經張榮華之同意，便委託不知情之稅務會計記帳代理人李秀英辦理董
    事變更為張榮華、股東出資轉讓、修改章程等變更登記，因認被告此部分犯行又
    涉犯刑法第二百十七條第二項之罪嫌云云。公訴意旨認被告另涉有此部分罪嫌，
    無非是以告訴人張榮華之指述為其唯一論據。經訊之被告堅詞否認此部分犯行，
    辯稱：伊事先有經過張榮華之同意，才委託稅務會計記帳代理人李秀英辦理董事
    變更為張榮華之變更登記等語。經查：(一)告訴人張榮華雖一再指稱被告當初只向
    他拿身分證是要辦理勞健保，並沒有拿印章之語（見告訴狀所載及八十九年十二
    月二十日偵訊筆錄），然告訴人於原審審理時供述：「我有拿印章給公司投保」
    （見原審九十年十二月十四日審判筆錄），經核與告訴人一再指述並未交付印章
    乙詞已不相符。另按各投保單位應於其所屬勞工到職之當日，列表通知保險人；
    又辦理勞保投保手續時，僅需填具投保申請書及加保申報表，勞工保險條例第十
    一條及勞工保險條例施行細則第十二條分別定有明文。且加保申報表不需加蓋被
    保險人之印章，此情已據證人李秀英、李永汝證述明確（見原審九十一年二月二
    十七日訊問筆錄），參酌卷附大須公司勞工保險加保申報表（影本），其上各被
    保險人均無簽名或蓋章乙情，足徵證人上述證詞應屬實情，應可採信。又證人李
    永汝證稱：幫公司員工加入勞保，並沒有拿任何證件之語（見原審同日訊問筆錄
    ），參酌前揭勞工保險條例相關規定，證人李永汝此部分證述亦可採信。綜上論
    述，辦理勞保投保手續時，既無須勞工之證件及印章，則告訴人指稱被告向他拿
    身分證是要辦理勞健保之語，即與事實不符。(二)告訴人於偵訊時供述：「（當初
    變更大須公司負責人，甲○○知不知道？）我知道，但是我沒有去簽名蓋章，要
    去區公所簽名蓋章文件才會送上去，但我沒去做這個動作」（見九十年五月十五
    日偵訊筆錄），依告訴人此部分供述內容觀之，似可證明告訴人張榮華事前對於
    大須公司董事變更為張榮華乙事應該知情。(三)告訴人於原審審理時供述：「是小
    港區公所要我去取回，我才去取回（指身分證正本），小港區公所要我在營利事
    業登記證上簽名，我沒有簽名，我只有取回我的身分證，我想我沒有在上面簽名
    ，應該不會有效才對」等語（見原審九十年十二月十四日審判筆錄），經查公司
    辦理負責人變更登記時，只需檢附新任負責人之身分證明文件影本，已經高雄市
    政府函釋明確，有高雄市政府九十一年五月二十日高市府建二公字第０九一０八
    六六二三００號函附卷可稽；另公司辦理營利事業負責人變更登記時，僅需檢附
    身分證影本二份，後經主管稽徵機關通知後，再檢附新負責人之身分證正本核對
    ，經確認後退還本人等情，亦經高雄市稅捐稽徵處小港分處函釋明確，有該處九
    十一年五月二十一日高市稽港工字第 0910011589 號函在卷可參，足徵辦理公司
    負責人變更登記時，僅需檢附新負責人之身分證影本即可，待變更登記後，主管
    稽徵機關再通知新負責人檢附身分證正本核對，經確認後退還本人。綜此說明，
    告訴人指稱他只是到區公所（按高雄市稅捐稽徵處小港分處與小港區公所在同一
    辦公大樓合署辦公）取回身分證正本乙情，顯與事實不符。而依告訴人之說詞，
    告訴人實際上應是攜帶身分證正本至高雄市稅捐稽徵處小港分處供核對確認大須
    公司營利事業負責人變更登記之用，應可確認。綜合上揭論述，告訴人事先既已
    知情大須公司負責人變更為其本人乙情，事後又攜帶其本人身分證正本至主管稽
    徵機關供核對確認，已足證明告訴人事先已同意改由告訴人任大須公司名義負責
    人無疑。告訴人既同意任大須公司之名義負責人，則被告使用告訴人之印章（不
    論印章是告訴人提供或被告自行委請刻印業者代刻），供作辦理負責人變更登記
    之用，應在告訴人概括授權範圍內，自無不法可言。告訴人片面不實之指述，尚
    難遽採為被告有罪之證據。此外，復查無其他積極證據足以證明被告有何公訴人
    指述之盜用或盜刻印章之犯行，因公訴人認此部分與前揭有罪部分有牽連犯之裁
    判上一罪關係，自毋庸另為無罪判決之諭知，附此敘明。
四、原審因而適用刑法第二十八條、第二百十四條、第四十一條第一項、第七十四條
    第一款，罰金罰鍰提高標準條例第一條前段、第二條之規定，並審酌被告無前科
    ，因公司營運不佳，一時失察，而為本件犯行，動機可議，惟念其犯後已坦承犯
    行，態度良好，應有悔意等情狀，量處有期徒刑三月，及諭知易科罰金之折算標
    準。另說明被告行為後，刑法第四十一條已於九十年一月十日修正公布，然因易
    科罰金事項係關於執行之事項，與罪刑之輕重無涉，應一律適用新法，不生新舊
    法適用之比較問題，爰依修正後刑法第四十一條第一項規定並諭知易科罰金之折
    算標準。並以被告前未曾受有期徒刑以上刑之宣告，有臺灣高雄地方法院檢察署
    刑案資料查註紀錄表在卷可查，因一時失慮，偶罹刑典，事後已坦承犯行，深具
    悔意，且被告已將大須公司積欠稅額一萬六千四百六十八元繳清，及於原審中先
    償付告訴人三萬元用以補償告訴人應繳之個人綜合所得稅額一事，為告訴人是認
    ，被告經此偵審判刑程序，應知警惕而無再犯之虞，認暫不執行其刑為當，爰併
    宣告緩刑二年，用啟自新。經核原判決認事用法，均無不合，量刑及併予緩刑宣
    告亦甚妥適，檢察官循告訴人上訴意旨，認緩刑不當，指摘原判決不當，為無理
    由，應予駁回。
據上論結，應依刑事訴訟法第三百六十八條，判決如主文。
本案經檢察官林應華到庭執行職務。
中     華     民     國     九十一    年      十一      月      八      日
                              臺灣高等法院高雄分院刑事第七庭
                                  審判長法官  李春昌
                                        法官  黃憲文
                                        法官  莊飛宗
右正本證明與原本無異。
不得上訴。
                                  法院書記官  張明賢
中    華    民    國      九十一      年      十一      月  八    日
附論罪法條
刑法第第二百十四條
明知為不實之事項，而使公務員登載於職務上所掌之公文書，足以生損害於公眾或他
人者，處三年以下有期徒刑、拘役或五百元以下罰金。
